【裁判字號】    92,上易,276
【裁判日期】    920417
【裁判案由】    電子遊藝場業管理條例
【裁判全文】
臺灣高等法院臺南分院刑事判決             九十二年度上易字第二七六號   Ｃ
      上  訴  人  臺灣臺南地方法院檢察署檢察官
      被      告  甲  ○  ○
右上訴人因被告違反電子遊戲場業管理條例案件，不服臺灣臺南地方法院九十一年度
易字第一四八七號中華民國九十二年一月二十九日第一審判決（起訴案號：臺灣臺南
地方法院檢察署九十一年度偵字第五九四三號），提起上訴，本院判決如左：
      主      文
上訴駁回。
      理      由
一、公訴意旨略以：被告甲○○係臺南市○○路○段二七七號新樂園便利商店負責人
    ，未依電子遊戲場業管理條例為營業登記，即與共同被告張佑新（業經原審判處
    拘役四十日，得易科罰金確定）及真實姓名不詳之洪姓男子，基於共同犯罪之意
    思，於民國九十一年三月間起，由共同被告張佑新提供電子遊戲機具「台灣瑪俐
    」一台，共同被告洪姓男子提供電子遊戲機具「娃娃機」二台，由被告提供前揭
    便利商店為營業處所，共同經營電子遊戲場業，因認被告共同涉犯電子遊戲場業
    管理條例第二十二條之罪嫌云云。
二、公訴人認被告甲○○涉犯前開罪嫌，無非以右揭事實，業據被告於警、偵訊中坦
    承不諱，並有檢查紀錄表一件、照片八張附卷可稽等情為主要論據。訊據被告否
    認有右揭犯行，辯稱：新樂園便利商店伊有投資，是合夥的，伊本身有工作，是
    由共同被告張佑新經營店務，證人薛夙萍作很久，是共同被告張佑新僱用的，右
    開電子遊戲機具是誰的伊不清楚等語。
三、按犯罪事實應依證據認定之，無證據不得推定其犯罪事實，不能證明被告犯罪者
    ，應諭知無罪之判決，刑事訴訟法第一百五十四條、第三百零一條第一項分別定
    有規定。所謂認定犯罪事實之證據，係指足以認定被告確有犯罪行為之積極證據
    而言，該項證據自須適合於被告犯罪事實之認定，始得採為斷罪資料。而犯罪事
    實之認定，應憑證據，如未能發現相當證據，或證據不足以證明，自不能以推測
    或擬制之方法，以為裁判基礎。再者，認定不利於被告之事實，須依積極證據，
    苟積極證據不足為不利於被告事實之認定時，即應為有利於被告之認定，更不必
    有何有利之證據。又認定犯罪事實所憑之證據，雖不以直接證據為限，間接證據
    亦包括在內，然而無論直接或間接證據，其為訴訟上之證明，須於通常一般人均
    不致有所懷疑，而得確信其為真實之程度，始得據為有罪之認定，倘其證明尚未
    達到此一程度，而有合理懷疑存在時，即應為無罪之判決，有最高法院二十九年
    上字第三一○五號、四十年台上字第八六號、三十年上字第八一六號、七十六年
    台上字第四九八六號判例可資參照。
四、經查：
（一）被告於警訊時供稱：「（警方是於何時？何地？查獲於店內及店外均有擺設娛
      樂性電玩及店外２台娃娃機台？當時你是否在現場？）是於91年５月日時
      ０分，在台南市○○路○段２７７號（新樂園便利商店）發現店內有擺設一台
      娛樂性電玩（台灣瑪琍）及店外２台娃娃機台。當時我在現場。」「（該新樂
      園便利商店內外所擺設的台灣瑪琍及娃娃機何人所有？）店內之娛樂性電玩（
      台灣瑪琍）是張佑新（：：：）所擺設。而店外２台娃娃機是一名只知為洪先
      生所寄放，真實姓名不知道。」「（張佑新是於何時開始擺設娛樂性電玩（台
      灣瑪琍）於你的店內？如何分帳？）我不知道該電玩是於何時擺設，只知於一
      週前有看到，詳細時間我不知道，因我尚未接到張某所以他為何擺設及作何用
      途均未洽商。」「（娃娃機２台是於何時開始擺放？你與只知叫洪先生之某者
      ，如何分帳？）是於大約91年３月中，開始擺設，一個月租金伍仟元。」等語
      （見警卷第二頁背面至第三頁正面）；於偵查中供稱：「（是否為（台南市○
      ○○路○段２７７號新樂園便利超商之負責人？）是的。」「（新樂園超商是
      否再九十一年五月八日被警查獲台灣瑪俐（琍）等三台電玩機具？）是的。」
      「（該三台電玩機具是從何而來？）二檯娃娃機是一個洪先生擺設的，台灣瑪
      俐（琍）是一位張先生（張佑新）自行搬來的。」「（張佑新與洪先生擺設機
      具利潤如何分？）我們都還沒有接觸過，我也不知道他有何用途，洪先生擺娃
      娃機，我有向他收取租金每月伍仟元。」「（洪姓男子何時開始擺設電玩機具
      ？）九十一年三月間。」「（台灣瑪俐（琍）何時擺設？）我想應該是案發前
      一星期，我猜是張佑新出事了，才把電玩擺在我店裡。」「（後來知道張佑新
      有擺電玩機具，為何不叫他搬回去？）都找不到他的人，而且我有叫小姐不要
      把開關打開。」等語（見偵查卷第十三頁正面至第十四頁正面）；於原審調查
      時供稱：伊剛擺設二台娃娃機沒多久，係共同被告洪姓男子提供給伊擺設的，
      客人把玩該二台娃娃機之錢是由共同被告洪姓男子自己去收的，其等沒有鑰匙
      ，只是每個月向他收租金新台幣（下同）五千元，自九十一年一月間開始繳租
      金，繳到本案被查獲後就沒有繳，他總共繳了五個月租金，客人把玩娃娃機所
      得伊未分得，伊只是純收租金而已，共同被告張佑新對便利商店之營運很清楚
      ，因其等出資之四人均外行，故由他提供意見幫忙經營，實際上他沒有出資，
      他每月領薪水新台幣二萬元，他幫忙批貨、管理店務的工作，小姐應徵的人事
      、會計等工作他不管，另外一台臺灣瑪莉（琍）是共同被告張佑新擺的，事後
      小姐跟伊說該台臺灣瑪莉（琍）機具是共同被告張佑新拿來店裡擺的，臺灣瑪
      莉（琍）電動玩具客人把玩的錢伊沒有收錢，案發前一、二年其等就沒有委託
      共同被告張右新負責店務，只是他跟其等小姐還很熟，又住在附近，當時他說
      要把臺灣瑪莉（琍）擺在其等店裡，伊並沒有向他收租金等語（見原審卷第四
      一頁至第四五頁）；於本院審理時供稱：新樂園便利商店伊有投資，是合夥的
      ，伊本身有工作，是由共同被告張佑新經營店務，證人薛夙萍作很久，是共同
      被告張佑新僱用的，右開電子遊戲機具是誰的伊不清楚等語（見本院卷九十二
      年四月十日審判筆錄）。從被告上開供述觀之，被告始終否認擺設上開娃娃機
      二台及臺灣瑪琍一台，經營電子遊戲場業，辯稱該二台娃娃機是共同被告洪姓
      男子擺設的，伊每個月向他收租金五千元，另外一台臺灣瑪琍是共同被告張佑
      新擺的，伊並沒有向他收租金等語。
（二）共同被告張佑新於警訊時供稱：「（警方於91年５月日時許，在南市○○
      路○段２７７號（新樂園便利商店）內查獲一台娛樂性電子遊戲機（台灣瑪琍
      ）是否你擺設？）是朋友暫放這裡的。」「（該台台灣瑪琍是何人搬進店內擺
      放的？）是我朋友搬進去放的。」「（你該名朋友姓名、年籍、聯絡電話？）
      我只知他姓薛，名字、年籍不詳，電話我目前不知道。」「（西門路一段２７
      ７號新樂園便利商店負責人甲○○和你是何關係？）我們是股東關係。」「（
      你聲稱在店內那台娛樂性電子遊戲機是你朋友薛先生拿進去擺放，為何你股東
      甲○○（負責人）供稱是你搬至店內擺放的？）我朋友搬進來時她沒看見，才
      會以為是我搬進去擺放。」「（你朋友薛先生於何時將該台台灣瑪琍搬至西門
      路一段２７７號店內？）大約一星期前，時間我忘了。」「（該台娛樂性電子
      遊戲機（台灣瑪琍）擺在店內作何用途？）只是寄放沒有其它（他）用途。」
      「（你讓薛先生寄放電子遊戲機負責人秀鳳是否知道？）她不知道是薛先生，
      他以為是我擺設的。」等語（見警卷第四頁背面至第五頁正面）；於原審調查
      時供稱：台灣瑪琍是其友薛姓男子擺放的，被告不清楚，薛姓男子可以擺放在
      那裡，是透過其跟股東陳亮廷接洽的，其有跟陳亮廷講，他沒有意見，是其個
      人同意讓薛姓男子擺的，新樂園便利商店並沒有取得任何好處，也沒有收租金
      ，薛姓男子說，如有營業額，就會讓其分紅，大概一萬元可分五百元等語（見
      原審卷第四七頁、第四九頁）。證人即新樂園便利商店之店員薛夙萍於原審調
      查時證稱：九十一年三月至五月便利商店所擺設之台灣瑪琍及電動玩具機具，
      她不知道是誰擺的，電動玩具錢箱內之錢她不知道誰去收取的，共同被告張佑
      新跟她說該台電動玩具是他朋友寄放的，查獲時擺在店內，被告跟她說是共同
      被告張佑新要賣的，便利商店外之娃娃機是共同被告洪姓男子擺設的，她曾看
      過洪姓男子幾次，娃娃機的錢誰收取她不知道等語（見原審卷第一一○頁、第
      一一一頁），從共同被告張佑新及證人薛夙萍上開之陳述以觀，亦不能證明被
      告自行經營電子遊戲場業，或與共同被告張佑新及洪姓、薛姓成年男子共同經
      營電子遊戲場業，或與共同被告張佑新或洪姓男子共同分配盈餘，尚難認被告
      與共同被告張佑新或洪姓男子有犯意聯絡及行為分擔，皆為共同正犯。至於被
      告提供便利商店供他人設置電子遊戲機營業，違反電子遊戲場業管理條例第十
      六條之規定，依同條例第二十八條之規定係屬是否處以行政罰鍰之問題，與同
      條例第二十二條之犯罪構成要件尚有間。
（三）綜上所述，並無積極證據足以證明被告有自行或共同經營電子遊戲場業之犯行
      ，此外，亦查無其他積極證據足以證明被告有公訴人所指之犯行，自不能因被
      告上開便利商店擺設上開娃娃機二台及臺灣瑪琍一台，即推測被告有經營電子
      遊戲場業，或與共同被告張佑新及洪姓男子共同經營電子遊戲場業，揆諸前開
      規定及判例，被告之辯解，非無可採，原審以不能證明被告犯罪，而諭知被告
      無罪之判決，認事用法並無違誤，公訴人上訴認被告提供場所，供未依前開條
      例辦理營利事業登記者經營電子遊戲場業，無論提供之場所是否為其他營利事
      業場所，該提供場之人均應認係該條例第廿二條之共犯，此為當然之法理云云
      。如上開理由成立，則該條例第十六條將成具文，公訴人上訴，未就共犯之成
      立要件舉證，憑一己意見，指摘原判決認事用法有違誤，為無理由，應予駁回
      。
據上論結，應依刑事訴訟法第三百六十八條，判決如主文。
本案經檢察官邱克斌到庭執行職務。
中    華    民    國      九十二      年      四      月      十七      日
                                  臺灣高等法院臺南分院刑事第二庭
                                      審判長法官  游    明    仁
                                            法官  林    永    茂
                                            法官  陳    清    溪
右正本證明與原本無異。
不得上訴。
                                      法院書記官  趙    玲    瓏
中    華    民    國      九十二      年      四      月      十八      日


司法院資訊處製作；財團法人民間司法改革基金會備份。
